臺灣基隆地方法院刑事判決　　　　　　　 94年度訴字第453號
公　訴　人　臺灣基隆地方法院檢察署檢察官
被　　　告　庚○○　男　42歲.
　　　　　　　　　　　樓
　　　　　　戊○○　男　34歲.
上列被告等因恐嚇取財等案件，經檢察官提起公訴（93年度偵字
第2951號）本院判決如下︰
    主  文
庚○○共同連續意圖為自己不法之所有，以恐嚇使人將本人之物
交付，累犯，處有期徒刑壹年陸月。伸縮警棍壹支、電擊棒壹支
、西瓜刀壹支均沒收。
戊○○共同私行拘禁，累犯，處有期徒刑陸月，如易科罰金以參
佰元折算壹日。同上之伸縮警棍壹支、電擊棒壹支、西瓜刀壹支
均沒收。
    事  實
一、庚○○曾因違反毒品危害防制條例案件，經本院於民國91年
    1月11日以90年度易字第637號判決判處有期徒刑6月，於91
    年2月16日確定，於92年6月24日易科罰金執行完畢；戊○○
    則因竊盜案件，經台灣桃園地方法院於88年7月23日以87年
    度易字第3020號判決判處有期徒刑8月，於88年12月6日確定
    ，於89年10月24日執行完畢。詎渠等仍不知悔改，庚○○明
    知其與甲○○業於92年9月1日離婚，對甲○○交往情形已無
    由干涉，竟因缺款花用，與馬永誠（業於93年7月17日死亡
    ）基於意圖為自己不法所有之共同犯意聯絡，共謀以誣指丁○○（業於93年9月11日死亡）與甲○○有染為由向其勒索
    金錢花用，渠等謀議既定，遂於93年5月18日下午4時許，由
    庚○○指示不知情之戊○○租用汽車搭載馬永誠、庚○○2
    人，於同日晚間9時許，前往台北縣瑞芳鎮○○路○段112之1
    號丁○○住處前巷口等候，嗣丁○○出現後，旋由庚○○雙
    手各持電擊棒（未扣案）及伸縮警棍各1支、馬永誠持西瓜
    刀1 把（未扣案）架在丁○○頸部之方式，強押丁○○進入
    戊○○接應之汽車內。斯時，戊○○明知丁○○係遭庚○○
    、馬永誠以非法方法剝奪行動自由強押至汽車內，竟仍與庚○○、馬永誠基於共同犯意之聯絡，由戊○○迅速駕車駛離
    現場，使丁○○無從逃離，以此非法方法共同剝奪丁○○之
    行動自由。庚○○於車內即質問丁○○是否與甲○○有染，
    丁○○否認後即遭庚○○徒手毆打。戊○○依馬永誠之指示
    ，將汽車駛往其位於台北縣汐止市○○路○段168巷7號4樓住
    處，由馬永誠以膠帶綑綁丁○○手腳剝奪其行動自由後，將
    之私行拘禁於戊○○提供之住處房間內，庚○○、馬永誠以
    丁○○與甲○○有染為由，庚○○持伸縮警棍，馬永誠則以
    徒手方式毆打丁○○，並以「若報警，要讓你死的很難看」
    、「我不怕收不到錢，我今天能綁你第1次，之後就可以綁
    你第2次、第3次，如果不拿錢的話，家裏大小要顧好，若報
    警要剁1手1腳」、「要拿你填海」等語恐嚇丁○○，使丁○○心生畏懼，應允交付新台幣（下同）66,000元紅包後，庚○○、馬永誠始決意釋放丁○○，由庚○○、馬永誠指示戊○○駕車，於翌日（19日）凌晨1時許，將丁○○載往基隆
    八堵火車站釋放。丁○○因恐遭遇不測，遂於93年5月22日
    下午2時許，在基隆市○○○路某土地公廟前，欲交付66,00
    0 元予庚○○，惟遭庚○○以數額過少拒絕，並出言恐嚇要
    剁丁○○手腳，經丁○○苦苦哀求後，庚○○始同意以100,
    000元解決。丁○○遂於93年5月29日凌晨3時許，在基隆市
    ○○○路168 巷50弄24號庚○○住處前，交付100,000元予
    庚○○。庚○○取得上開款項後，食髓知味，承前意圖為自
    己不法所有之概括犯意，於93年7月間多次要求丁○○再交
    付10萬元，並於93年7月12日晚上9時23分許，至丁○○前開
    住處前大吵大鬧要求再給付款項，以腳用力踹大門致大門下
    方鋁板接縫破裂，丁○○不堪庚○○無端需索，始報警偵辦
    ，經警向本院法官聲請搜索票後，於93年8月5日23時30分許
    ，在台北縣瑞芳鎮○○路236號前，庚○○所使用之車號QZ9
    -685號機車內，搜獲庚○○作案所用之伸縮警棍1支，庚○○該次因遭警查獲而恐嚇取財未遂。
二、案經台北縣政府警察局瑞芳分局報告台灣基隆地方法院檢察
    署檢察官偵查起訴。
    理  由
一、訊據被告庚○○坦承前開時、地將被害人丁○○帶往汐止戊○○住處，並於住處內徒手毆打丁○○，對丁○○說「日後
    見1次打1次」，事後有收受丁○○交付的100,000元等節，
    惟矢口否認有剝奪丁○○之行動自由、私行拘禁、恐嚇取財
    等犯行，辯稱：「是找丁○○問清楚其與甲○○有無曖昧。
    丁○○是自願上車，我與馬永誠沒有拿西瓜刀、警棍、電擊
    棒押丁○○上車。在戊○○住處，我與馬永誠有毆打丁○○
    ，用膠帶綑綁丁○○，我有跟丁○○說『如果讓我見到他與
    甲○○在一起，見到1次要打他1次』，所以丁○○自己包錢
    給我，後來沒有再向丁○○要錢。」云云；被告戊○○則坦
    承有開車搭載被告庚○○、馬永誠去瑞芳帶丁○○上車，是
    依馬永誠的指示將丁○○帶到汐止住處，有看到丁○○身上
    有傷，手腳被膠帶捆綁，後來將丁○○帶到基隆八堵釋放等
    情，惟矢口否認有私行拘禁之犯行，辯稱：「不知道庚○○
    、馬永誠押丁○○上車，是途中聽到庚○○對丁○○大小聲
    ，才知道丁○○不是自願上車，後來將丁○○帶到住處房內
    ，庚○○叫我不要在房內，看到丁○○被打、被綁時，因為
    馬永誠、庚○○當時很兇，不敢制止。」云云。
二、經查：
  (一)前開犯罪事實，業據被告庚○○於偵查時供稱：「丁○○89
    年開始誘拐我老婆（甲○○），93年5月18日當天戊○○租
    車本來要載我去大香港社區帶孩子，後來中正（馬永誠）打
    電話給我，才臨時決定要到瑞芳去找丁○○，戊○○先去接
    馬永誠，再到我家找我，丁○○上車時，戊○○才知道我是
    要找丁○○，我在車上徵得戊○○同意才將丁○○押到戊○○的租處去。當天我手拿伸縮警棍及電擊棒，馬永誠拿1把
    東西（西瓜刀）。我看到丁○○以後，怕他跑掉就將他機車
    鑰匙搶下來，我跟馬永誠押丁○○上車，載到戊○○家，在
    房間內我聽丁○○否認就很生氣，用伸縮警棍打他，馬永誠
    用膠帶把丁○○的手綁起來。小胖就載我去基隆找我太太，
    後來回來以後就載丁○○去八堵讓丁○○坐計程車回去。過
    幾天後丁○○去瑞芳車站找我哥哥己○○，希望己○○排解
    糾紛，並說要包１個紅包給我，後來以200,000元達成協議
    ，93年5月底丁○○拿100,000元到我家裡，跟我說另外100,
    000元讓他寬延1個月，後來他沒有實踐，我就到他店裡去理
    論」等語（見偵卷75至77、91至97頁）、被告戊○○於偵查
    時供稱：「93年5月18日庚○○原本叫我租車去載他的小孩
    子，後來叫我去接中正（馬永誠），再去接庚○○，我載馬
    永誠時就看見他拿西瓜刀，庚○○上車時就拿電擊棒及伸縮
    警棍，庚○○指示我開往瑞芳，之後他們2人將丁○○夾在
    中間帶上車並坐後座，在車上庚○○及馬永誠都有打、罵丁○○，並將丁○○頭壓下不讓他看外面，本來開車要去找馬
    永誠的朋友，但朋友不在，庚○○就叫我將車開去我住處，
    抵達我家後，丁○○的頭被他自己的外套套住，被庚○○及
    馬永誠帶到我家去，我去停車及買飲料回來後，就看到被害
    人手腳被膠帶纏住，膝蓋破皮流血。有聽到庚○○對丁○○
    說『如果報警的話會讓他死的很難看』。在開車回到我家前
    ，我就知道丁○○是被押的，不是自願上車」等語（見偵卷
    77 至78、156至158頁），互核相符；且經被害人丁○○於
    偵查時指稱：「93年5月18日晚上9點多，我騎機車到巷口時
    ，戊○○把車開過來，擋在巷口，接著庚○○及馬永誠下車
    ，庚○○拿著電擊棒，馬永誠拿開山刀（應為西瓜刀之誤）
    抵住我的胸前，把我押上車，庚○○在車上問我與他前妻發
    生性關係，我說沒有，庚○○就用拳頭打我的頭，馬永誠對
    我說『如果不承認也不行，硬拗也要把拗過』，戊○○都沒
    有說話，在車上他們把我的頭壓在車子底下。下車前他們先
    用外套把我的頭蓋起來，就把我押到公寓的4樓，接著把我
    帶到房間去將我頭上外套取下，馬永誠用膠帶把我的手、腳
    綁起來，馬永誠用拳頭、庚○○用伸縮警棍打我。後來我同
    意3 天內拿66,000元給庚○○，他們3人才在19日凌晨1時許
    ，開車將我送到八堵火車站前將我放掉，我才搭計車回家」
    等語綦詳（見偵卷第88至90頁），並有被告庚○○所有供犯
    案所用之伸縮警棍1支扣案可憑，堪認被告庚○○、戊○○
    前開於偵查中之自白與事實相符，可以採信。被告庚○○、
    戊○○於本院審理期間空言否認犯行，被告庚○○辯稱：丁○○是自願上車，帶丁○○到戊○○汐止住處是為了問清楚
    事情云云、被告戊○○辯稱：因庚○○、馬永誠很兇，所以
    才依渠等指示開車，提供住處云云，顯與事理不符，並非可
    採。從而，被告庚○○與已死亡之馬永誠共同以非法方法剝
    奪被害人丁○○之行動自由，進而與被告戊○○共同私行拘
    禁被害人丁○○於汐止戊○○住處，至翌日凌晨始釋放被害
    人丁○○等節，應堪認定。
  (二)被告庚○○與馬永誠共謀以誣指被害人丁○○與甲○○有染
    為由，向被害人丁○○勒索金錢花用等情，業據被害人丁○○於偵查中指稱：「庚○○、馬永誠他們把我押到公寓的4
    樓，接著把我帶到房間去，將我頭上外套取下，馬永誠用膠
    帶把我的手、腳綁起來。庚○○接著拿出1支警用的伸縮棒
    打我手、腳，並問我『有無與他前妻發生性關係』，我說『
    沒有』，庚○○又打我，馬永誠後來叫庚○○先出去，他出
    去後，馬永誠告訴我說『庚○○有1件11年的官司在，現在
    與老婆離婚，只是要錢而已』，馬永誠說『你不承認也不行
    ，結果都是一樣』，我說『真的沒有發生關係』，接著馬永
    誠就用拳頭打我，之後庚○○又進來，馬永誠告訴他我不承
    認，庚○○又拿伸縮棒打我，馬永誠又把庚○○推出去，說
    他要處理就好，對我說『你這樣只是討皮痛而已』，我問『
    我該怎麼作』，馬永誠就要我拿1個紅包出來意思意思，當
    時我有問要多少錢，他叫我看著辦，我說66,000元，馬永誠
    說好，就將我的手、腳的膠帶解開，之後庚○○回來，他們
    2 人就到外面談，談完庚○○進房間跟我說『不怕收不到錢
    ，我今天能綁你第1次，之後就可以綁你第2次、第3次』、
    『如果不拿的話，家裡大小要顧好』，『如果報警要剁我1
    手1腳』、『要將我丟入海中填海』，我說現在沒錢，可否
    晚3天後再給庚○○，後來庚○○、馬永誠、戊○○3人才在
    19日凌晨1時許，開車將我送到八堵火車站前將我放掉，我
    才搭計車回家。過3、4天後，我籌不出錢，己○○約我到瑞
    芳火車站前，問我『為什麼沒有付錢』，我說『籌不出來』
    ，己○○說66,000元太少，庚○○已經生氣，最少要2個66,
    00 0元，我說等於是逼我去死，隔天我籌到66,000元，在下
    午2時拿到深澳坑路的土地公廟附近，約庚○○出來，我說
    已籌到66,000元，他回答『誰要你的66,000元，我至少要你
    500, 000元，有沒有帶來』，我說『帶66,000元』，他說『
    不用談了，我要你1隻手』，庚○○就騎機車走了，我就1人
    坐在該處，之後己○○開車過來，他說『要他從中處理，最
    少要300,000元』，我說『沒有辦法』就騎機車走了。28日
    晚上12時許，庚○○獨自1人來在我家門口咆哮，並用力敲
    鐵門，29日凌晨2時，我打電話給庚○○，在電話中我們討
    價還價，他最後同意以100,000元解決，凌晨2時許，我將錢
    拿到庚○○在深澳坑路的住處樓下，親自將錢交給他」等語
    （見偵卷第88至90頁）及於警詢時指稱：「原本擔心庚○○
    日後報復所以沒有報案，庚○○93年5月29日拿到錢後，三
    番兩次到我家踹門及到麵攤找碴，要我再支付100,000元，
    且在93年7月12日晚上9時23分許到我家將大門踹破，這段時
    間更造成我太太自殺、罹患精神疾病，連小孩都生活於恐懼
    中，所以才來報案」等語（見偵卷第25頁）綦詳，並經證人
    乙○○即丁○○之妻到院證稱：「丁○○被押走前，庚○○
    有跟我說妳只會顧店，不知道丁○○和甲○○有曖昧關係嗎
    ，庚○○要丁○○打電話給他，我說好，把庚○○打發走。
    丁○○被押走而放回家時我才得知此事，丁○○跟我說他在
    家的巷口，被庚○○找人押走，被押到汐止的1個房子內，
    庚○○和他人一起打丁○○，並用膠帶捆住丁○○手、腳，
    丁○○說對方向他要錢，後來庚○○找人將他載到八堵火車
    站，丁○○自己坐車回家。」等語（見本院94年7月7日審判
    筆錄），互核相符；且被告庚○○於本院審理時亦自承：「
    在戊○○住處我與馬方誠有毆打丁○○，並用膠帶綑綁丁○○。我跟丁○○說如果讓我見到他與甲○○在一起，見到1
    次要打他1次，所以丁○○包錢給我」等語（見本院94年7
    月7日審判筆錄）、被告戊○○自承：「到房間有看到丁○○膝蓋流血，雙腳、雙手被膠帶綑在一起，我幫邱擦血時，
    想要將膠帶鬆開，馬永誠不肯，要我到外面，我離開房間到
    客廳，有聽到房間內有3字經叫罵聲，聽到丁○○說『那我
    包66, 000元行不行』，馬永誠說『這個事情不要問我』」
    等語（見本院94年6月20日訊問筆錄、94年7月7日審判筆錄
    ），並有大門遭破壞之照片4張、丁○○保元國術館93年7月
    19日損傷接骨治療證明書、台北縣政府警察局瑞芳分局93年
    8月5日搜索扣押筆錄暨扣押物品目錄表各1份在卷可參，堪
    認被害人丁○○前開指訴非虛，可以採信。被害人丁○○遭
    私行拘禁於被告戊○○住處時，遭到被告庚○○及馬永誠綑
    綁、毆打，在被害人丁○○同意交付金錢後才獲釋放，其後
    被告庚○○不斷至丁○○住處騷擾，取得丁○○交付之100,
    000元後，猶至丁○○住處要錢進而踹破大門等情，應可認
    定。
  (三)被告庚○○雖辯稱：「因為丁○○與甲○○有曖昧，丁○○
    主動要和我和解，拿100,000元給我，我拿到錢後，沒有再
    繼續向丁○○要錢。」云云。然查，依證人甲○○即被告庚○○之前妻於偵查時證稱：「與庚○○於92年9月1日離婚。
    我與丁○○有一起去打過麻將，丁○○有順道載我回家過2
    、3次，但這並不表示我們是男女朋友，離婚是因為庚○○
    對家沒有責任，不改吸毒惡習，與丁○○並沒有任何關係。
    」等語（見偵卷第134、135頁）及於本院審理時證稱：「本
    案發生前，我沒有聽庚○○質疑過我與丁○○的關係，本案
    發生後才知道庚○○用這個理由發生本案。」等語（見本院
    94年7月7日審判筆錄）、證人陳祈維即被告庚○○之子於偵
    查時證稱：「庚○○在監執行的期間內沒有看見甲○○與丁○○往來，沒有見過丁○○到過我家，也沒有見過他們2人
    一起邀約出遊或書信、電話往來」等語（見偵卷第137、138
    頁），應認被害人丁○○與證人甲○○間並無男女曖昧之情
    ；雖證人己○○即被告庚○○之兄到院證稱：「案發後，有
    去找丁○○，丁○○承認與甲○○有曖昧關係，要包66,000
    元紅包給庚○○，希望庚○○原諒，但庚○○不要，我對丁○○說，你和甲○○發生這樣關係，換了是我，給我2個6萬
    6我也不要」等語，惟證人己○○前開證言與被害人丁○○
    指訴內容不一，是否可採，並非無疑？縱使被害人丁○○與
    證人甲○○間有曖昧關係，然被告庚○○於92年9月1日已與
    證人甲○○離婚，其對於離婚後前妻之交友情形本無干涉之
    餘地，竟以此理由剝奪被害人丁○○之行動自由，對丁○○
    加以捆綁、毆打，進而向被害人丁○○勒索財物，難認被害
    人丁○○係基於自願而交付財物，被告庚○○空言否認犯行
    ，自非可採。
  (四)綜上，被告庚○○、戊○○之犯行明確，均應依法論科。
三、核被告庚○○所為，係犯刑法第302條第1項私行拘禁罪、第
    346條第1項及第3項、第1項之恐嚇取財罪既遂罪及恐嚇取財
    未遂罪；被告戊○○所為係犯有刑法第302條第1項之私行拘
    禁罪。被告庚○○、戊○○2人與馬永誠間，就私行拘禁犯
    行部分；被告庚○○與馬永誠間，就恐嚇取財既遂部分犯行
    ，各有犯意聯絡及行為分擔，均應論以共同正犯。被告庚○○所為1次恐嚇取財既遂、1次恐嚇取財未遂犯行，時間緊接
    ，所犯罪名相同，顯係出於概括之犯意為之，為連續犯，爰
    依刑法第56條之規定，論以1恐嚇取財既遂罪，並加重其刑
    。所犯私行拘禁罪及恐嚇取財罪間，有方法、結果之牽連關
    係，應從一重之恐嚇取財罪處斷。被告2人有事實欄所載有
    期徒刑執行完畢情形，其於5年以內再犯本件有期徒刑以上
    之罪，均為累犯，應各依刑法第47條規定，被告庚○○遞加
    重其刑、被告戊○○加重其刑。爰審酌被告庚○○之犯罪動
    機、目的係為取得不法金錢，以私行拘禁、恐嚇取財之方法
    ，對丁○○個人、家庭及社會治安造成莫大危害，其於犯後
    猶一再飾詞卸責；被告戊○○於丁○○被押上車後，即知被
    告庚○○與馬永誠2人正違反戊○○之意願剝奪其行動自由
    ，竟駕車離開瑞芳，且同意提供其汐止住處作為私行拘禁丁○○之場所，係因誤交友人致罹法網等一切情狀，分別量處
    如主文所示之刑，並就戊○○部分諭知易科罰金之折算標準
    ，以示懲儆。伸縮警棍、電擊棒、西瓜刀各1支，雖電擊棒
    、西瓜刀各1支未扣案，但亦無證據證明業已滅失，而伸縮
    警棍、電擊棒各1支為被告庚○○所有，西瓜刀1支為共犯馬
    永誠所有，均係供本案犯罪所用之物，均應依刑法第38條第
    1 項第2款之規定，宣告沒收。
據上論斷，應依刑事訴訟法第299條第1項前段，刑法第28條、第
56條、第346條第1項、第302條第1項、第55條、第47條、第38條
第1項第2款，罰金罰鍰提高標準條例第1條前段，判決如主文。
本案經檢察官丙○○到庭執行職務。
中　　華　　民　　國　　94　　年　　7　　月　　22　　日
                  刑事第二庭審判長法  官    王福康
                                  法  官    齊  潔
                                  法  官    何怡穎
以上正本證明與原本無異。
對於本件判決如有不服，應於收受送達後10日內向本院提出上訴
書狀，上訴於臺灣高等法院，并按他造當事之人數附具繕本。
中　　華　　民　　國　　94　　年　　7　　月　　22　　日
                                  書記官    李繼業
附錄論罪法條
刑法第302條第1項
私行拘禁或以其他非法方法，剝奪人之行動自由者，處 5 年以下
有期徒刑、拘役或 300 元以下罰金。
刑法第346條第1項
意圖為自己或第三人不法之所有，以恐嚇使人將本人或第三人之
物交付者，處6月以上5年以下有期徒刑，得併科1千元以下罰金
。
